【裁判字號】    94,訴,1982
【裁判日期】    950112
【裁判案由】    強盜
【裁判全文】
臺灣桃園地方法院刑事判決              94年度訴字第1982號
公  訴  人  臺灣桃園地方法院檢察署檢察官
被      告  乙○○
                      之2
指定辯護人  本院公設辯護人  彭詩雯
被      告  戊○○
指定辯護人  本院公設辯護人  丙○○
上列被告因強盜案件，經檢察官提起公訴（94年度偵續字第95號）
，本院判決如下：
    主  文
戊○○意圖為自己不法之所有，結夥三人以上，攜帶兇器，以強
暴至使不能抗拒，而取他人之物，累犯，處有期徒刑柒年貳月。
扣案鋸子壹把沒收。
乙○○意圖為自己不法之所有，結夥三人以上，攜帶兇器，以強
暴至使不能抗拒，而取他人之物，處有期徒刑柒年壹月。扣案鋸
子壹把沒收。
    事  實
一、戊○○前曾有竊盜、侵占、槍砲彈藥刀械管制條例前科，復
    於民國91年間因違反毒品危害防制條例案件，經本院判處有
    期徒刑4 月確定，於92年6 月27日易科罰金執行完畢。詎仍
    不知悛悔，因缺錢購買毒品，竟與乙○○、丁○○及己○○
    （以上2 人另案審理），共同基於意圖為自己不法所有之犯
    意聯絡，於93年8 月29日凌晨4 時許，結夥三人以上，共同
    攜帶己○○所有客觀上具有危險性可為兇器使用之折疊式鋸
    子1 把，由己○○駕駛車牌號碼8603－FR號客貨兩用車（登
    記名義人黃淑娟），搭載戊○○、乙○○、丁○○，經過桃
    園縣桃園市○○路○ 段159 號（起訴書誤載為195 號）「萊
    爾富便利超商」，見該店僅有店員辛○○1 人在內，認有機
    可趁，決定以該店為強盜之目標，由丁○○持上揭折疊式鋸
    子進入「萊爾富便利超商」內，己○○則坐於車內駕駛座上
    ，戊○○、乙○○分坐於右前座、後座把風，並準備隨時接
    應丁○○強盜財物後逃逸。丁○○進入店內後，佯裝購買飲
    料結帳，即取出預藏上揭鋸子並展開，持鋸子侵入櫃檯在辛○○面前揮舞，脅迫辛○○打開收銀機，致使不能抗拒，丁○○即搜刮收銀機內財物現金新台幣（下同）4,000 多元，
    得手後，即離開便利商店，搭乘在店外接應之己○○所駕駛
    之上開車子一起逃離現場，將強盜所得財物用於購買毒品施
    用。嗣經警循線於93年9 月8 日21時許在桃園市○○○路44
    8 號5 樓之2 查獲乙○○。另循線於93年9 月10日，在桃園
    縣八德市○○路136 號前查獲己○○，並在其駕駛車牌號碼
    8603-FR 號客貨兩用車內扣得其所有，並供共同強盜所用之
    上開折疊式鋸子1 把（扣於本院93年度訴字第1838號卷）。
    迨於同年月12日15時30分許在中壢市○○街19號2 樓查獲戊○○。
二、案經桃園縣政府警察局中壢分局報告臺灣桃園地方法院檢察
    署檢察官偵查起訴。
    理  由
一、訊據被告戊○○、乙○○固均坦承於上揭時、地，搭乘己○○所駕駛車牌號碼8603-FR 號客貨兩用車，前往上址「萊爾
    富便利超商」，惟均矢口否認有何強盜財物犯行，均辯稱：
    當時在車內睡覺，不知道丁○○持鋸子下車強盜他人財物之
    事云云。經查：
(一)證據能力部分：
(1)、被告乙○○本院審理時辯稱：其於93年9 月8 日晚間在其桃
    園市○○○路448 號5 樓之2 住處，遭警刑求，故於翌日（
    同年月9 日）所製作警詢筆錄非出於任意性云云。經查：警
    方於93年9 月8 日16時30分許先查獲庚○○，再根據庚○○
    供述循線於同日21時在被告乙○○上址住所，查獲被告乙○○，業據證人庚○○於本院審理時、被告乙○○於警詢時供
    述在卷（見臺灣桃園地方法院檢察署93年度偵字第14374 號
    卷〈一〉第36頁、本院卷〈一〉第129 頁）。則本件警方先
    查獲庚○○後，再循線查獲被告乙○○，可堪認定。而被告
    乙○○於同日23時15分許，被帶到桃園縣警察局中壢分局製
    作警詢筆錄時，被告乙○○因拒絕夜間偵訊，故警方停止訊
    問，直至翌日（同年月9 日）11時30分許始製作警詢筆錄，
    分別有各該警詢筆錄在卷可憑（見同上偵卷〈一〉第33、35
    頁）。則被告乙○○警詢筆錄並未有違反夜間不得訊問規定
    。復觀之被告乙○○對於警方究如何對其刑求，其於本院準
    備程序時陳稱：警方打我的頭、身體叫我承認云云，然證人
    即與被告乙○○一起遭警查獲之被告兄長甲○○對於員警如
    何在上址，如何對被告乙○○刑求，其先則證稱：我看到我
    弟弟乙○○在客廳被警察打，因為我弟弟與庚○○說話，警
    員站在我弟弟的左後方，當我弟弟講話太大聲的時候，他就
    拍打他的後腦勺，重複拍了數下云云，嗣公設辯護人詰問甲○○：「（你看到你弟弟被打的時候，你在何處？）我被帶
    到房間。」等情（見本院卷〈一〉第123 、124 頁），則證
    人甲○○既已被帶到房間內又如何能看到警方在客廳對乙○○刑求？故證人甲○○證詞真實性即值懷疑。另證人即在場
    庚○○於本院審理時：在乙○○上址住處，沒有聽到撞擊聲
    ，也沒有聽到打鬥聲，只有聽到警察說不要動把東西交出，
    及很多人講話聲音，之後就被載去中壢分局，再帶出去找皮
    包等贓物，過程中警察沒有對我們任何人施加壓力等情在卷
    （見本院卷〈一〉第130 至132）， 益證被告乙○○於93年
    9 月8 日遭警刑求，尚屬無據。復觀之，被告乙○○於移送
    檢察官訊問時，亦未抗辯遭警刑求，甚至承認參與本件強盜
    案件之事實（詳後述），則被告乙○○於93年9 月8 日為警
    查獲時遭刑求，為何未向檢察官抗辯遭警刑求，反而承認參
    與本案之理。綜述被告乙○○抗辯遭警刑求後，始於93年9
    月9 日為非任意性供述，顯非真實。被告此部分警詢自白，
    有證據能力。
(2)、被告於93年11月2 日經警借提後，所製作警詢筆錄，雖被告
    乙○○供稱：「我們（乙○○、戊○○、己○○、丁○○）
    強盜超商（桃園市○○路○ 段159 號「萊爾富便利超商」）
    所得財物，則是由戊○○拿去購買毒品共同施用等語。惟查
    ，被告抗辯：警方於93年11月2 日借提時，在警方車上遭不
    詳姓名員警以手撞擊其胸口5 、6 下之方式毆打後，因害怕
    始於警詢時承認參與本件強盜案件，此次警詢筆錄不實在。
    互核證人陳廣鈞於檢察官訊問時亦供稱：乙○○有遭警在車
    上以手肘撞擊胸口等語（見臺灣桃園地方法院檢察署93年度
    偵字第14374 號卷〈二〉第105 頁）。互核被告乙○○與陳
    廣鈞此部分供述，若符合節，則被告乙○○此部分警詢供述
    是否出於任意性即非無疑。再者被告乙○○已於93年10月8
    日已選任辯護人陳祖德、劉士昇律師，有委任狀在卷足憑（
    見同上偵卷〈二〉第23頁）。然警方於93年11月2 日訊問時
    並未通知辯護人到場，有該警詢筆錄足稽（見臺灣桃園地方
    法院檢察署93年度偵字第14374 號卷〈二〉第47頁），程序
    亦有瑕疵。本院斟酌被告人權之保障及公共利益之均衡維護
    ，認被告93年11月2 日自白應予排除，不得採為證據。
(3)、被告戊○○雖於準備程序時辯稱：遭警刑求，始為不實警詢
    自白，非出於任意性云云。惟查，被告戊○○經本院傳喚查
    獲本案員警到庭調查詰問後，被告戊○○供稱：是我自己想
    如果沒有承認會被打，捨棄刑求抗辯等語（見本院卷〈一〉
    第113 頁），是被告警詢自白，具任意性自得為證據。
(4)、按「被告以外之人於審判中傳喚不到者，其於檢察事務官、
    司法警察官或司法警察調查中所為之陳述，經證明具有可信
    之特別情況，且為證明犯罪事實之存否所必要者，得為證據
    。」，「被告以外之人於偵查中向檢察官所為之陳述，除顯
    有不可信之情況者外，得為證據。」，刑事訴訟法第159 條
    之3 第3 款、第159 條之1 第2 項分別定有明文。被告以外
    之人於司法警察官或司法警察調查中所為之陳述，性質上雖
    屬傳聞證據，惟依同法第229 條至第231 條之1 規定，司法
    警察官、司法警察具有調查犯罪嫌疑人犯罪情形及蒐集證據
    等職權，若其等所製作筆錄毫無例外地全無證據能力當非所
    宜。另被告以外之人於司法警察官或司法警察調查中所為陳
    述，性質上雖亦屬傳聞證據，且未經具結，係在可信特別情
    況下所為，且為證明犯罪事實之存否所必要，而於審判程序
    中，發生事實上無從為直接審理之原因時，則例外承認該陳
    述之證據適格，以利實體真實之發現之訴訟目的。而檢察官
    代表國家偵查犯罪、實施公訴，依法其有訊問被告之權利，
    而實務運作時，偵查中檢察官向被告以外之人所取得之陳述
    ，原則上均能遵守法律規定不致違法取供，其可信性極高。
    證人己○○於本院審理時經合法傳拘無著，而其前以被告身
    分於警詢中陳述共同攜帶兇器強盜經過，與其嗣於偵查中以
    被告身分陳述相同，且經證人即共同被告丁○○於本院審理
    時（詳後述）證述情節相符，足見己○○警詢筆錄，具可信
    特別情況，且為證明犯罪事實之存否所必要。己○○於檢察
    官訊問時供述並無顯有不可信情況。故己○○於警詢時及偵
    查中供述，揆諸上述說明均有證據能力。
(二)上揭被告戊○○、乙○○與丁○○、己○○共同強盜他人財
    物事實，除據證人即被害人辛○○於警詢及本院審理時證述
    在卷外（見臺灣桃園地方法院檢察署94年偵字第4045號卷第
    118 頁、本院卷〈一〉第144 頁）。並經證人即共同被告丁○○於檢察官訊問時供稱：「是由他（己○○）開車，並由
    我拿鋸子到便利商店行搶，鋸子是在己○○車號8603-FR 號
    之車上找到的，‧‧‧最後這次是我、己○○、戊○○和另
    1 人一起做的，他們都坐在車上，由我下車行搶，同樣開這
    台車去的，車子是己○○的。」、「（《提示乙○○照片》
    意見？）他就是和我們一起去，我不認識的那個人。」等情
    （見臺灣桃園地方法院檢察署93年度他聲字第90號卷第36頁
    ），於本院審理時結證稱：在檢察官訊問時所為陳述均是正
    確的等情明確在卷（見本院卷〈二〉第34頁）。又證人己○○於警詢時陳稱：「‧‧‧於93年8 月29日4 時許，在桃園
    市○○路○ 段159 號「萊爾富便利超商」內強盜財物，當時
    由丁○○下車持折疊式鋸子（綠柄）強盜便利超商財物，‧
    ‧‧，我則在門口開我的8603-FR 車子，負責接應，當時車
    內還有戊○○、乙○○在車上等待，‧‧‧事後戊○○再以
    （強盜的財物）購買毒品供我們施用。」（見臺灣桃園地方
    法院檢察署94年偵字第4045號卷第48、49頁）。於檢察官訊
    問時供稱：「我確定第三件（即本案）是戊○○在車上提議
    要去行搶。‧‧‧。」、「（桃園市○○○路這件案子我承
    認有參與。」等情在卷（見臺灣桃園地方法院檢察署93年度
    偵字第14629 號卷第98頁）。互核證人丁○○、己○○供述
    情節相符，應堪採信。此外，並有共犯己○○所有供共同被
    告戊○○、乙○○、及共犯丁○○強盜所用之鋸子1 支（扣
    於本院另案93年訴字第1838號卷內）扣案足憑，暨被告等人
    所搭乘上揭車輛及鋸子照片7 張在卷足佐（見臺灣桃園地方
    法院檢察署94年度偵字第4045號卷第168 至170 頁）。
(三)被告戊○○、乙○○雖均辯稱：當時在車內睡覺，不知道丁○○持鋸子下車強盜他人財物之事云云。經查：上揭事實，
    除據證人辛○○、丁○○、己○○證述在卷外，並有前開證
    據足佐，已如前述。且被告戊○○於警詢時供稱：「（警方
    今追查超商強盜案，據報發現你於93年8 月29日4 時許，涉
    嫌與男子丁○○、己○○、乙○○共同強盜超商財物，是否
    有此事？）有。」、「是於93年8 月29日4 時許，在桃園市
    某間便利超商（經查證為桃園市○○路○ 段159 號「萊爾富
    便利超商」）共同強盜財物。」、「（你與丁○○等人是如
    何強盜超商財物？如何分工？）當時是丁○○持折疊式鋸子
    下車強盜超商財物，己○○則開車（車號8603 -FR號）接應
    ，我則坐在駕駛座旁把風，乙○○坐在車內後座，得手後，
    己○○便駕車載我們往林口方向逃逸。」，於檢察官訊問時
    供稱：「（你所知情的那1 次，總共搶得多少錢？）4,000
    多元拿去買毒品。」、「‧‧‧，我只有去參加，我印象中
    是丁○○提議，所以大家就去。」等情在卷（見臺灣桃園地
    方法院檢察署93年度偵字第14629 號卷第13、14頁、第52頁
    ）。另被告乙○○於檢察官訊問時供稱：「（你還有和丁○○、戊○○在桃園市○○路○ 段159 號《偵查筆錄誤載為同
    路195 號，即「萊爾富便利超商」》強盜4 千元嗎？）是。
    」等情在卷（見台灣桃園地方法院檢察署93年度偵字第1437
    4 號卷〈二〉第14頁）。互核被告戊○○、乙○○犯案供述
    情節，與共犯丁○○、己○○供述相符，如被告戊○○、乙○○未參與本件強盜犯行，焉能於不同時地供述時，對於犯
    案經過分別供述如此巨細靡遺，並相相符。另被告乙○○於
    93年9 月9 日警詢供述雖有證據能力，已如前述，惟其供稱
    ：當時係由被告戊○○開車云云（見臺灣桃園地方法院檢察
    署94年度偵字第4045號第64頁），此與事實不符，故被告乙○○93年9 月9 日警詢筆錄自無可採。惟被告乙○○犯行，
    已臻明確，不採被告乙○○93年9 月9 日、同年11月2 日警
    詢筆錄，亦無礙於被告乙○○犯行之認定。
(四)又按2 人以上共同實施犯罪之行為者，皆為正犯，刑法第28
    條定有明文。亦即共同正犯間，非僅就其自己實施之行為負
    其責任，並在犯意聯絡之範圍內，對於他共同正犯所實施之
    行為，自應共同負責。本件被告戊○○、乙○○雖未親自持
    鋸子強暴、脅迫被害人辛○○，惟其與丁○○有犯意聯絡，
    並在外與己○○共同把風，自應負共犯之責。次按強盜罪所
    施用之強暴、脅迫手段，祇須足以壓抑被害人之抗拒，使其
    喪失意思自由為已足，縱令被害人實無抗拒行為，仍於強盜
    罪之成立不生影響，最高法院30年上字3023號著有判例可資
    參照。而共同被告丁○○持鋸子1 把向被害人辛○○揮舞，
    並脅迫其交付財物，以當時被害人係隻身1 人看店，並時值
    深夜手無寸鐵，客觀上已足以使被害人於主觀產生畏懼之心
    並至不能抗拒之程度，就被告等人行為之目的及手段，依一
    般社會通念，已足以抑制被害人之意思自由，而致使不能抗
    拒之程度甚明。是被告戊○○、乙○○等人之行為已至強盜
    行為無疑。公設辯護人辯稱：被告如成立犯罪，應僅成立恐
    嚇取財罪云云，容有誤會。另證人丁○○、己○○或雖於偵
    查中、或於本院審理時證稱：被告戊○○、乙○○當時係在
    車上睡覺，不知丁○○持鋸子進入「萊爾富便利超商」強盜
    云云，惟證人丁○○、己○○上述證詞較為可採，已如前述
    。證人丁○○、己○○嗣後此部分供述顯係迴護被告戊○○
    、乙○○之詞，不足作為有利於被告戊○○、乙○○之認定
    ，併此敘明。綜述，被告戊○○、乙○○所辯顯係事後飾卸
    之詞，不足採信。事證明確，被告2 人犯行洵堪認定。
二、查鐵製鋸子客觀上足對人之生命、身體、安全構成危險，應
    係兇器，被告戊○○、乙○○與丁○○、己○○共同結夥三
    人以上，攜帶兇器強盜，係犯強盜罪而有刑法第321 條第1
    項第3 款、第4 款之情形。核被告戊○○、乙○○所為，均
    係犯刑法第330 條第1 項加重強盜罪。被告戊○○、乙○○
    與丁○○、己○○間，有犯意聯絡及行為分擔，為共同正犯
    。被告戊○○曾有如事實欄所載之犯行及執行情形，有臺灣
    高等法院被告前案紀錄表、臺灣桃園地方法院檢察署刑案資
    料查註紀錄表在卷可按，其於5 年內再犯本案有期徒刑以上
    之罪，為累犯，應依法加重其刑。爰審酌被告戊○○、乙○○於夜間共同持鋸子強盜被害人所管領之財物，危害社會秩
    序、善良風俗，所為非是，及其犯罪之動機、目的、手段、
    生活狀況、智識程度，惟犯罪時未蓄意傷害被害人及犯罪後
    態度等一切情狀，分別量處如主文所示之刑。扣案共同被告
    己○○所有，供共同犯罪所用之鋸子1 把，已據共同被告丁○○於本院審理時供明在卷（見本院卷〈二〉第30頁），應
    依刑法第38條第1 項第2 款之規定，宣告沒收。
據上論斷，應依刑事訴訟法第299 條第1 項前段，刑法第28條、
第330 條第1 項、第47條、第38條第1 項第2 款，判決如主文。
本案經檢察官趙燕利到庭執行職務。
中    華    民    國    95    年    1    月    12     日
                  刑事第五庭審判長法  官  潘政宏
                                  法  官  張明儀
                                  法  官  邱滋杉
以上正本證明與原本無異。
如不服本判決，應於送達後10日內，向本院提出上訴狀（應附繕
本），上訴於臺灣高等法院。
                                  書記官  高文靜
中    華    民    國    95    年    1    月    12     日
附錄：本案論罪科刑法條全文
中華民國刑法第三百三十條第一項：
犯強盜罪而有第三百二十一條第一項各款情形之一者，處七年以
上有期徒刑。


司法院資訊處製作；財團法人民間司法改革基金會備份。
